【裁判字號】    98,訴緝,178
【裁判日期】    990224
【裁判案由】    偽造有價證券等
【裁判全文】
臺灣臺北地方法院刑事判決             98年度訴緝字第178號
公  訴  人  臺灣臺北地方法院檢察署檢察官
被      告  乙○○
選任辯護人  黃建霖律師
上列被告因偽造有價證券等案件，經檢察官提起公訴（89年度偵
字第19138號、90年度偵字第7320號），本院判決如下：
    主      文
乙○○犯交付變造有價證券罪，處有期徒刑壹年陸月。緩刑伍年
，緩刑期間付保護管束，並應依執行檢察官之命令，向指定之公
益團體、地方自治團體或社區提供壹佰貳拾小時之義務勞務。如
附表壹所示之美鈔均沒收。
    事實及理由
壹、犯罪事實
    乙○○於民國85年、86年間某日，前往大陸地區廣西省南寧
    市，透過其朋友周壽英之介紹，認識化名李金龍之蕭俊光，
    蕭俊光即將如附表壹編號一所示偽造之面額美金100 元美鈔
    10張、編號二所示變造之面額美金1,000,000 元美鈔1 張取
    出交與乙○○，乙○○明知前開美鈔均屬偽造或變造，仍將
    如附表壹所示美鈔收集攜回臺灣。乙○○復於86年、87年間
    某日，透過其友人慎重之介紹，知悉蔡正利有管道可將上開
    偽造或變造之美鈔向美國政府提示兌現，即意圖供行使之用
    ，將如附表壹所示美鈔攜至臺北縣新店市○○路84巷29號蔡
    正利家中，交付與蔡正利（蔡正利部分，本院通緝中）。嗣
    因蔡正利將如附表壹所示美鈔用以詐騙甲○○，經甲○○查
    覺後報警始悉上情（乙○○被訴與蔡正利共同詐欺、行使偽
    造公文書、行使偽造有價證券部分，詳如不另為無罪諭知部
    分所述）。
貳、認定犯罪事實所憑之證據及理由
一、證據能力部分
(一)、被告以外之人於審判外之言詞或書面陳述，除法律有規定者
    外，不得作為證據。」刑事訴訟法第159 條第1 項定有明文
    。又該條所謂「法律有規定者」，係指同法第159 條之1 第
    159 條之5 及第206 條等規定，該條文之立法理由足參。則
    法務部調查局99年1 月18日調科貳字第09900021630 號鑑定
    書1 份（本院卷第106 頁至第116 頁），為本院委請法務部
    調查局，憑其專業鑑定技能，以放大檢視、特徵比對方法，
    製作而成之如附表壹所示美鈔真偽之鑑定報告，為刑事訴訟
    法第206 條鑑定機關所出具之書面報告，屬前揭傳聞法則之
    例外規定，應有證據能力。
(二)、被告以外之人於審判外之陳述，雖不符刑事訴訟法第159 條
    之1 至之4 等4 條規定，而經當事人於審判程序同意作為證
    據，法院審酌該陳述作成時之情況，認為適當者，亦得作為
    證據，刑事訴訟法第159 條之5 第1 項定有明文。經查，除
    (一)所示之鑑定書已說明如前外，本判決後開所引用之各該被
    告以外之人於審判外之陳述（包括言詞及書面陳述），原則
    上均不得作為證據使用，惟被告乙○○及辯護人雖明知上開
    證據資料為傳聞證據，但於本院準備程序及審判期日均表示
    同意作為證據使用，不爭執該等證據之證據能力（見本院卷
    第57頁反面），本院審酌上開證據製作時之情況，並無違法
    不當之情事，認為以之作為證據應屬適當，揆諸前開規定，
    應認該等供述證據例外具有證據能力。
二、證明力部分
    訊據被告固坦認其於86年間交付如附表壹所示之物與蔡正利
    ，惟否認有何行使偽造或變造美鈔犯行，辯稱：如附表壹所
    示之物供作接頭信使用，為梅花家業之信物，係啟動中美基
    金之用，且如附表壹編號二所示之物為債券云云。辯護人則
    為被告辯護稱：本案被告因篤信有梅花家業資產可向美國求
    償，因此才將作為接頭信即附表壹所示之物交與蔡正利，被
    告並無行使之意。經查：
(一)、扣案如附表壹編號一所示面額美金100 元之美鈔10張，依其
    右下方所載係1934年版，經檢視發現該批鈔券之主要圖紋均
    為影印，與一般真鈔採凹版印刷不符，應係偽鈔；如附表壹
    編號二所示面額美金1,000,000 元之美鈔1 張，依其正面肖
    像右下角所載係1928年版，該券之主要圖紋均採凹版印刷，
    與一般真鈔之印刷版式相符，但券面上各「金額部位」之紙
    張，均有刮擦變薄情形，且該部位圖紋之印刷版式，又與鄰
    近部位圖紋採凹版印刷不符，經查閱美國財政部製版印鈔局
    官方網站資料，該局未曾印製過面額為「1,000,000 元」之
    聯邦準備券，是可能係將低面額舊版真鈔改變面額成「1,00
    0,000 」之變造券等情，有法務部調查局99年1 月18日調科
    貳字第099000 21630號鑑定書1 份在卷可考（本院卷第106
    頁至第116 頁）。參酌扣案附表壹編號一所示美鈔10張，實
    際觸摸確無凹版印刷，成色、紙質與市面所見美鈔有明顯差
    距，有附表壹編號一所示美鈔10張扣案可證；扣案如附表壹
    編號二所示面額「1,000,000 」之美鈔1 張，正面圖像為「
    華盛頓」，有如附表壹編號二所示面額「1,000,000 」之美
    鈔1 張扣證可明，對照美國財政部製版印鈔局官方網站資料
    所示（參本院卷第113 頁），1928年出版印有正面圖像為「
    華盛頓」之面額美金1 元紙鈔，除面額僅為「1 元」外，其
    餘之樣式，皆與扣案如附表壹編號二所示紙鈔相符，況市面
    流通之美鈔，均無面額高達美金「1,000,000 」元者，顯見
    如附表壹編號二所示紙鈔，係以1928年出版之美金1 元紙鈔
    變造而成。勾稽以上，可知前開鑑定書之鑑定結果應屬無誤
    ，足徵如附表壹編號一所示美鈔是偽造美鈔、附表壹編號二
    所示美鈔為變造美鈔。
(二)、被告於85年、86年間某日，前往大陸地區廣西省南寧市，透
    過其朋友周壽英之介紹，認識化名李金龍之蕭俊光，蕭俊光
    將如附表壹編號一所示美鈔10張、編號二所示美鈔1 張交與
    被告，被告將之攜回臺灣，復於86年、87年間某日，透過其
    友人慎重之介紹，知悉蔡正利有管道可將上開美鈔向美國政
    府提示兌現，即將如附表壹所示美鈔攜至上開蔡正利家中，
    交付與蔡正利等情，為被告於警詢時供認明確（參臺灣臺北
    地方法院檢察署89年度偵字第19138 號卷，下稱第19138 號
    卷，第189 頁至第190 頁、第240 頁、第241 頁背面），被
    告復於偵查中供認：如附表壹所示之紙鈔，均是我拿給蔡正
    利請他向美國政府要的（參臺灣臺北地方法院90年度偵字第
    7320號卷，下稱第7320號卷，第54頁），且經蔡正利於警詢
    供認：如附表壹編號二之美鈔是被告轉交給我的，由慎重介
    紹的；要我替他們辦理求償事宜等語（參第19138 號卷第71
    頁及該頁反面），並有如附表壹所示之物扣案可明，足堪認
    定如上。
(三)、扣案附表壹編號一所示美鈔10張，觸感、成色及紙質，均與
    市面所見美鈔有明顯差距，又如附表壹編號二所示美鈔，面
    額高達美金1,000,000 元，面額價值顯然超出一般市面流通
    美鈔甚多等情，有附表壹編號一所示美鈔10張及附表壹編號
    二所示美鈔1 張扣案足徵，復有上開美鈔照片附卷可佐（參
    本院卷第108 頁至第112 頁），兩者均一望即知非屬合法、
    真實之美鈔。對照被告於本院審理時供認：（問：你知道這
    些鈔票是你們庫裡面印的，不是市面流通的鈔票？）不是，
    庫裡面的；那些美金全部都是庫裡面印出來的副本（參本院
    卷第127 頁、第124 頁反面），足徵被告自取得如附表壹所
    示美鈔之際，即知該美鈔非市面流通之正常美鈔，為他人所
    偽造或變造之假美鈔。再者，被告於90年2 月1 日警詢時供
    認：我於4 、5 年前因為前往大陸廣西省南寧市找我朋友周
    壽英時，由周壽英介紹一位蕭俊光（化名李金龍）的人，蕭
    俊光自稱是是南京政府時代李宗仁總統的後代，他就將1 張
    美金1,000,000 元的美鈔及10張1934年美金面額100 元的美
    鈔請我帶回臺灣請專人鑑定，我就將蕭俊光交給我的美鈔帶
    回臺灣，我再經由慎重介紹後，把那些美鈔交給蔡正利鑑定
    ；我約於3 、4 年前，因為聽慎重說蔡正利可以幫我查證我
    手中的美鈔是否可以向美國要求求償而換或美金的相關事項
    ，我由慎重陪同我至蔡正利家中將那張美金1,000,000 元及
    10張1934年美金面額100 元的美鈔交給蔡正利（參第1913 8
    號卷第189 頁至第190 頁），可見被告自取得如附表壹所示
    美鈔之際，即有將之收集攜回臺灣變現之意，復經慎重之介
    紹，得知蔡正利有門路可將此兌現，隨即將如附表壹所示美
    鈔交與蔡正利，足徵被告意圖供行使之用，收集、交付如附
    表壹所示偽造或變造之美鈔。
(四)、被告及其辯護人雖辯以前詞，但是：
１、如附表壹所示之美鈔，一望即知分屬偽造或變造之美鈔乙情，
    已如上(三)所述，被告於本院時亦供認上開美鈔非市面所流通
    、為庫裡印之副本，顯見被告自始至終均知為假美鈔，焉有
    再行透過蔡正利查證之理，被告交付之目的即為兌現，被告
    或稱不知如附表壹所示美鈔之真假、或稱交與蔡正利查證云
    云，顯屬臨訟推拖之詞，不可採信。
２、被告於警詢時供認：因為聽我的明友慎重說蔡正利可以幫我
    查證我手中的美鈔是否可以向美國要求求償而或換美金的相
    關事項，我由慎重陪同我至蔡正利家將那張美金1,000,000
    元的美鈔及10張1934年美金面額100 元的美鈔交給蔡正利等
    語乙情，業經本院當庭勘驗被告於警詢時之錄音帶，製有筆
    錄在卷可憑（參本院卷第100 頁反面至第105 頁），被告辯
    稱其於警詢時未稱「去向美國求償」或「換美金」云云，難
    信為真實。被告既於警詢時供認將上開美鈔交與蔡正利係作
    「換美金」之意，顯見被告具有供行使之用的意圖，辯護人
    及被告辯稱沒有行使之意云云，難信為真實。
３、如附表壹編號二所示之物，正面圖像為「華盛頓」，大小、
    格式，均與1928年發行之1 元美鈔一致乙情，有附表壹編號
    二所示之美鈔照片及美國財政部製版印鈔局官方網站列印資
    料在卷足徵（參本院卷第111 頁、第113 頁），顯見如附表
    壹編號二所示之物係屬變造之「美鈔」而非債券，被告於本
    院審理時辯稱如附表壹編號二所示之物為債券非美鈔云云，
    不可採信。
４、被告於本院審理時另稱：如附表壹所示之物為供作接頭信使
    用，為梅花家業之信物，供啟動中美基金之用云云。然而，
    被告於警詢及偵查中均未為如此陳述，被告於偵查中反而供
    稱：我拿給蔡正利是請他向美國政府要的（參第7320號卷第
    54頁），被告所述已前後不一，參酌蔡正利於偵查供稱：被
    告交付委託我向美國求償（參篙19138 號卷第226 頁），亦
    與被告所稱信物、接頭信、啟動中美基金云云不同，是被告
    所辯，並非證據以實其說，難認屬實。
５、至於蔡正利於警詢及偵查中雖稱如附表壹所示之物，均屬真
    實云云，然該等美鈔一望即知為假美鈔乙事，詳如上論，又
    蔡正利持附表壹編號一及二所示美鈔影本向甲○○行騙乙情
    ，亦經甲○○於警詢時指述明確（參第19138 號卷第19頁至
    第21 頁 ），顯見蔡正利亦知該等美鈔均屬虛假，仍將之收
    受，蔡正利就此部分供詞，難以採信，無法為被告有利之認
    定，併予指明。
(五)、綜上所述，被告犯行洵堪認定，本案事證已臻明確，應依法
    論科。
、論罪科刑之理由
一、被告行為後，刑法業於94年2 月2 日修正公布，並於95年7
    月1 日施行。修正後刑法第2 條第1 項規定：「行為後法律
    有變更者，適用行為時之法律。但行為後之法律有利於行為
    人者，適用最有利於行為人之法律。」即由修正前之「從新
    從輕」原則，改採「從舊從輕」原則，以與刑法第1 條罪刑
    法定主義契合，並貫徹法律禁止溯及既往原則（參見刑法第
    2 條立法理由說明一），且係規範行為後法律變更所生新舊
    法律比較適用之準據法，於新法施行後，應適用新法第2 條
    第1 項之規定，為「從舊從輕」之比較（最高法院95年度第
    8 次刑事庭會議決議參照）。被告行為時之刑法第33條第5
    款規定：「罰金：1 元以上」，修正後刑法該條規定為：「
    罰金：新臺幣1,000 元以上，以百元計算之。」又刑法施行
    法於95年6 月14日增訂公布第1 條之1 規定：「（第1 項）
    中華民國94年1 月7 日刑法修正施行後，刑法分則編所定罰
    金之貨幣單位為新臺幣。（第2 項）94年1 月7 日刑法修正
    時，刑法分則編未修正之條文定有罰金者，自94年1 月7 日
    刑法修正施行後，就其所定數額提高為30倍。但72年6 月26
    日至94年1 月7 日新增或修正之條文，就其所定數額提高為
    3 倍。」刑法第201 條第2 項之交付偽造、變造有價證券罪
    ，法定刑可處銀元3,000 元以下之罰金，且未於72年6 月26
    日至94年1 月7 日間修正，故應就其所定數額提高為30倍。
    是依修正後之規定與被告行為時之罰金罰鍰提高標準條例第
    1 條前段及行政院、司法院據以發布提高刑法有關罰金條文
    之罰金倍數10倍，並自72年8 月1 日施行之規定相較，其罰
    金刑之最高度固未變更，但最低度已由銀元10元即新臺幣30
    元（依現行法規所定貨幣單位折算新臺幣條例第2 條之規定
    ，銀元以新臺幣元之3 倍折算之），修正為新臺幣1,000 元
    ，並以百元計算之，有關科刑規範事項已有變更，經比較新
    舊法之結果，修正後之刑法第33條第5 款規定並非較有利於
    被告，依刑法第2 條第1 項前段之規定，本案應適用修正前
    刑法第33條第5 款之規定計算其所違犯之罪法定刑中罰金刑
    之範圍。
二、「查美鈔在國內交易上既有流通效力，自屬有價證券之一種
    ，已經司法院35年院解字第3291號解釋在案，上訴人意圖供
    行使之用，而收集偽造之美鈔，自合於刑法第201 條第2 項
    之要件。」「刑法第201條第2項之意圖行使之用而收集或交
    付偽造之有價證券罪，其所謂『收集』者，舉凡意圖供自己
    或他人行使之用，而有『收受』、蒐集、收買、受贈、互換
    、強取、詐取等一切移轉自己『持有』之行為皆屬之，所收
    集者，以他人偽造之有價證券為限；此所稱之『交付』，指
    非基於直接行使之目的，僅意圖供行使之用，而將他人偽造
    之有價證券，由自己『持有』之狀態，移轉於知情之他人持
    有之行為而言，不限於所有權之移轉。而『收集』與『交付
    』，雖屬兩種行為，然其法律上，既均以意圖供行使之用為
    要件，則收集後復交付於人，其收集行為，自應為交付之行
    為所吸收，僅論以交付之罪。」最高法院80年度臺上字第
    5719號、83年度臺上字第390號判決要旨可參。被告意圖供
    行使之用，先收集如附表壹所示之假美鈔而持有，復交付與
    知情之蔡正利等項，已如前述，則被告收集之低度行為，應
    為交付之高度行為所吸收，不另論罪，是核被告所為，分別
    係犯刑法第201條第2項後段意圖供行使之用而交付變造、偽
    造有價證券罪。
三、被告同時交付如附表壹編號一所示偽造之美鈔、附表壹編號
    二所示變造之美鈔行為，為想像競合犯，應從一重之變造金
    額較高之交付變造有價證券罪處斷。
四、爰審酌被告並無前科，有臺灣高等法院被告前案紀錄表在卷
    可考，素行尚可，然本案案發審理之際，被告經通緝2 次始
    到案按受審判，犯後僅承認交付如附表壹所示之物與蔡正利
    之事實，未承認全部犯行，難認具有完全的悔意，兼衡本案
    被告犯行對社會所生之危害，及其智識、年紀、家庭狀況等
    一切情狀，量處如主文所示之情。
五、按本條例施行前（即96年7 月16日前），經通緝而未於中華
    民國96年12月31日以前「自動歸案」接受偵查、審判或執行
    者，不得依本條例減刑，中華民國96年罪犯減刑條例第5 條
    定有明文。經查，本案被告犯行雖在96年4 月24日前，惟其
    於本院中，經合法傳喚、拘提均未到案，先經本院於91年11
    月19日以北院字第615 號發布通緝，於93年1 月26日緝獲歸
    案，復經本院於93年4 月12日以93年北院錦刑春緝字第237
    號發布通緝，至98年10月15日再經通緝等情，有前揭通緝書
    、被告93年1 月26日、98年10月15日警詢筆錄各1 份在卷可
    稽。據此，被告於中華民國96年罪犯減刑條例於96年7 月16
    日施行前經通緝後，係在98年10月15日為警緝獲，而非「自
    動歸案」接受審判，自與上開條例第5 條規定不符，而無從
    依此減刑，附此敘明。
六、按犯罪在修正後刑法施行前，於新法施行後之緩刑宣告，應
    適用修正後刑法第74條之規定，最高法院95年第8 次刑事庭
    會議決議可資參照。則就緩刑之宣告，係依裁判時之情狀為
    其考量標準，此部分應逕依裁判時之法律為適用基準，無須
    比較新舊法。被告素無前科，有前揭臺灣高等法院被告前案
    紀錄表1 份在卷可參，因一時失慮，偶罹刑典，事後於本院
    審理時已供認交付如附表壹所示美鈔與蔡正利，並請求與公
    訴人認罪協商，況被告亦因本案自98年10月15日遭到羈押，
    於99年1 月21日始具保停止羈押出所，兼衡被告年事已高，
    信其經此偵審程序並科刑之教訓後，應知戒慎警惕，信無再
    犯之虞，本院認前開對被告所宣告之刑，以暫不執行為適當
    ，爰併予宣告緩刑5 年，用啟自新。又為使被告改過遷善，
    培養正確生活觀念，爰併宣告被告於緩刑期間內付保護管束
    ，且應向檢察官指定之公益團體、地方自治團體或社區提供
    160 小時之義務勞務，以勵自新，並觀後效。
七、扣案如附表壹所示一及二所示之美鈔，分屬偽造及變造之有
    價證券，不問屬於犯人與否，均依刑法第205 條，宣告沒收
    。至於扣案如附表貳所示之物，與被告所犯之事實無關，自
    無從於本案宣告沒收，併予指明。
肆、不另為無罪諭知部分
一、公訴意旨略以：蔡正利、被告2 人基於犯意聯絡，於86年3
    月開始對渠等接觸之友人及外界人士宣稱蔡正利為國民黨南
    京政府時期，蔣中正、蔣宋美齡特派處理向世界各國求償的
    經濟特使，在蔣中正過世後，由蔣宋美齡、蘇海蓮、劉京運
    及相關特使組成梅花家業（Ｐ‧Ｒ‧Ｏ─一四六四六Ａ‧Ｃ
    ‧Ｓ總部即聯合國永不撤銷組織），蔡某並自稱渠為Ｐ‧Ｒ
    ‧Ｏ─一四六四六Ａ‧Ｃ‧Ｓ總部的幹部，負責擔任中華民
    國南京政府代表向世界各國求償的主辦人員，蔡正利並對外
    聲稱其持有第2 次世界大戰期間的美國債券及美鈔，這些美
    國債券及美鈔是美國為因應30年代經濟大蕭條時期，以及第
    2 次世界大戰期間，美國向盟國舉債所發行的相關債券，這
    些債券原為蔣中正所有，目前由其負責蒐集及處理求償事宜
    。另蔡正利對外也聲稱渠已取得前南京政府所當時所設定之
    取款密碼，可以直接以該密碼與聯合國、美國財政部及美國
    聯邦儲備局聯繫處理南京政府向世界各國求償之事宜。88年
    2 月11日蔡正利向其債主甲○○聲稱其正在處理中華民國南
    京政府財政部中央財團資產及梅花家業相關資產，如果渠將
    手中持有之美國債券及美鈔經過美國財政部證實該批美國債
    券及美鈔確實為美國政府向中華民國南京政府借款的憑據後
    ，渠將可以獲得新臺幣一億元以上的報酬，且蔡正利更帶其
    債主甲○○至蔡正利位於臺北縣新店市○○路84巷29號的住
    所，並將其持有之偽造之美國債券及乙○○於86年交付給蔡
    某之偽造之美金1,000,000 元鈔票1 張和1934年美金面額10
    0 元美鈔10張展示給甲○○看，並以各種自製的傳真文件，
    謊稱渠等傳真文件為蔡某代表「梅花家業」與美國政府部門
    辦理求償事宜的往來證明文件。另外，蔡正利為取信於甲○
    ○，避免甲○○追討債務，更一再告訴甲○○其之前其曾經
    送1 批美國債券、11套美鈔（每套面額10,000,000元）及10
    0 張連號美鈔（面額100 元）分別送至美國財政部及美國聯
    邦儲備局請求證實該批美國債券及美鈔之真偽，經證明確為
    美國政府向中華民國南京政府借款的憑據，蔡正利並稱：預
    估美國債券部分約可以換成美金七億元，而美鈔部分，預估
    可以換成約美金壹仟億元云云。甲○○因而誤信蔡正利手中
    持有之美國債券及美鈔確實可以透過蔡正利向美國政府求償
    ，遂答應蔡正利的請求於88年2 月11日接受蔡正利提供之面
    額美金1,000,000 元整之美鈔1 張作為債務質押擔保品，以
    抵償蔡正利積欠甲○○本金加利息共計31,350,000元之債務
    。其後蔡正利為再取信於甲○○又先後拿美金面額1,000,00
    0 元整之現鈔影本1 張、美金面額100 元整之現鈔影本10張
    、Ｐ‧Ｒ‧Ｏ─一四六四六總部函1 張、債權書1 張、美國
    公債兩張、黃金單1 張、委託書兩張、國軍第37軍教官蘇海
    蓮匯資專用單一式6 聯等資料展示予甲○○觀看，嗣因有關
    蔡某負責向美國政府求償的事宜遲遲未有下文，甲○○發現
    有異，遂報警查獲上情。因認被告與蔡正利共犯刑法刑法第
    201 條第2 項、第339 條第2 項、第210 條，第211 條及第
    216 條等罪嫌。（被告所犯刑法第201 條第2 項後段意圖供
    行使之用而交付變造、偽造有價證券罪部分，已認定有罪如
    上，。）
二、按犯罪事實應依證據認定之，無證據不得認定犯罪事實；又
    不能證明被告犯罪者，應諭知無罪之判決，刑事訴訟法第15
    4 條第2 項、第301 條第1 項分別定有明文。次按，認定犯
    罪事實所憑之證據，雖不以直接證據為限，間接證據亦包括
    在內；然而無論直接或間接證據，其為訴訟上之證明，須於
    通常一般之人均不致有所懷疑，而得確信其為真實之程度者
    ，始得據為有罪之認定，倘其證明尚未達到此一程度，而有
    合理之懷疑存在，致使無從形成有罪之確信，根據「罪證有
    疑，利於被告」之證據法則，即不得遽為不利被告之認定；
    又檢察官對於起訴之犯罪事實，應負提出證據及說服之實質
    舉證責任。倘其所提出之證據，不足為被告有罪之積極證明
    ，或其指出證明之方法，無從說服法院以形成被告有罪之心
    證，基於無罪推定之原則，自應為被告無罪判決之諭知，最
    高法院92年臺上字第128 號判例闡述甚明。再者，認定犯罪
    事實應依證據，為刑事訴訟法所明定，故被告否認犯罪事實
    所持之辯解，縱屬不能成立，仍非有積極證據足以證明其犯
    罪行為，不能遽為有罪之認定，最高法院30年上字第1831號
    著有判例足可供參。末按共同正犯之所以應對其他共同正犯
    所實施之行為負其全部責任者，以就其行為有犯意之聯絡為
    限，若他犯所實施之行為，超越原計畫之範圍，而為其所難
    預見者，則僅應就其所知之程度，令負責任，未可概以共同
    正犯論。最高法院50年臺上字第1060號判例意旨足為本案認
    事用法之參考
三、公訴人認被告與蔡正利共犯刑法第201 條第2 項、第339 條
    第2 項、第210 條，第211 條及第216 條等罪嫌，無非以：
    (一)蔡正利、甲○○及被告之陳述。(二)如附表壹所示美鈔及附
    表貳所示文件及扣押物。(三)蔡正利偽造有價證券案查扣物品
    委請美國財政部鑑定美鈔及美國債券一覽表及鑑定照片25張
    。(四)國防部人事參謀次長室書函乙份。
四、被告固坦認將如附表壹所示之物交與蔡正利，惟堅決否認有
    何與蔡正利共同行使偽造有價證券、公文書、詐欺得利犯行
    ，辯稱：是蔡正利自己拿去詐騙他人，伊不知情等語。辯護
    人則為被告辯護稱：被告從未與蔡正利有何犯意聯絡詐騙甲
    ○○之行為。
五、本院之判斷：
(一)、被告意圖供行使之用，取得如附表壹所示之假美鈔後，復交
    付與知情之蔡正利等情，已詳如前述。又蔡正利取得如附表
    壹所示偽造及變造之美鈔後，將其中如附表壹編號二所示之
    變造美鈔交與甲○○，擔保其對甲○○之欠款，將如附表壹
    所示美鈔影本併同如附表貳所示文件，展示與甲○○觀看，
    用以取信甲○○等情，為甲○○於警詢及偵查中均指證明確
    （參第19138 號卷第19頁至第21頁、第226 頁背面至第227
    頁），復為蔡正利於警詢中供認其因為經營谷華實業股份有
    限公司向甲○○借款，因此拿如附表壹編號一所示美鈔抵押
    給甲○○，並向甲○○展示如附表貳所示文件及扣押物以取
    信甲○○（參第19138 號第7 頁、第69頁至第72頁），足堪
    認定如上。
(二)、然而，關於上開蔡正利如何利用附表貳所示文件取信甲○○
    ，並以如附表壹編號二所示美鈔擔保欠款等過程，甲○○於
    警詢及偵查中均僅指證蔡正利1 人而已，完全未指證本案被
    告參與此部分之犯行，對照蔡正利於警詢及偵查之供詞，也
    未供陳被告有參與其中。又被告與蔡正利於警詢及偵查中均
    供認被告交付如附表壹所示美鈔與蔡正利之目的，係向美國
    求償或兌現等語，已如上有罪部分所析論，兩者皆未討論由
    蔡正利持附表壹所示美鈔詐騙甲○○。再者，甲○○於警詢
    時指稱：被告於「88年2 月11日」將如附表壹編號二所示美
    鈔質押與伊等語（參第19138 號卷第20頁），然被告係於86
    年、87年間將如附表壹所示美鈔交與蔡正利乙事，已經認定
    如上，是被告將如附表壹所示假美鈔交與蔡正利，至蔡正利
    交與甲○○，已隔1 年有餘。況且，如附表貳所示文件及扣
    押物，均係由蔡正利前揭住宅中所扣押，蔡正利於警詢時供
    認上開物品均為其所有（參19138 號卷第5 頁），可見用以
    取信甲○○之物，並無證據證明與被告有關。勾稽以上，可
    見：被告雖有將附表壹所示美鈔交與被告，然被告之目的僅
    係交與蔡正利持往美國兌現而已，惟蔡正利收受後均未攜至
    美國，反而相隔1 年多後，蔡正利因個人積欠甲○○鉅款，
    竟私自將如附表壹編號二所示美鈔設質與甲○○，並以如附
    表貳所示文件、物品併同如附表壹所示美鈔影本取信甲○○
    ，是蔡正利如何行使偽造有價證券、公文書以詐騙甲○○部
    分犯行，並無證據可以證明被告於交付如附表壹所示美鈔之
    際有所預見，也無事證支持被告就此部分犯行有參與其中。
(三)、「裁判上一罪案件，檢察官就犯罪事實一部起訴者，依刑事
    訴訟法第267 條規定，其效力及於全部，受訴法院基於審判
    不可分原則，對於未經起訴之其餘事實，應一併審判，此為
    犯罪事實之一部擴張；同理，檢察官所起訴之全部事實，經
    法院審理結果認為一部不能證明犯罪或行為不罰時，僅於判
    決理由內說明不另為無罪之諭知，毋庸於主文內為無罪之宣
    示，此為犯罪事實之一部縮減。至於刑事訴訟法第300 條所
    規定，有罪之判決，得就起訴之犯罪事實，變更檢察官所引
    應適用之法條者，係指法院在事實同一之範圍內，不變更起
    訴之犯罪事實；亦即在不擴張及減縮原訴之原則下，於不妨
    害基本社會事實同一之範圍內，始得自由認定事實，適用法
    律，三者不能混為一談。」最高法院92年度臺上字第1841號
    判決要旨可參。是此部分原應依法為無罪判決之諭知，然因
    起訴意旨係認被告此部分之犯行，與其上開業據起訴並經本
    院論罪科刑之意圖供行使之用而交付變造、偽造有價證券犯
    行間，均有修正前刑法牽連犯之裁判上一罪關係，揆諸前開
    說明，爰不另為無罪判決之諭知，附此敘明。
伍、應適用之法律
    依刑事訴訟法第299 條第1 項前段，刑法第2 條第1 項前段
    、第201 條第2 項、第55條、第74條第1 項第1 款、第2 項
    第5 款、第93條第1項第2款、第205 條，判決如主文。
中    華    民    國    99    年    2     月    24    日
               刑事第十六庭  審判長法  官  蔡守訓
                                   法  官  羅月君
                                   法  官  藍家偉
以上正本證明與原本無異。
如不服本判決應於收受送達後10日內向本院提出上訴書狀，並應
敘述具體理由；其未敘述上訴理由者，應於上訴期間屆滿後20日
內向本院補提理由書（均須按他造當事人之人數附繕）「切勿逕
送上級法院」。
                                   書記官  呂慧娟
中    華    民    國    99    年    2     月    24    日
附錄本案論罪科刑法條全文
刑法第201條
意圖供行使之用，而偽造、變造公債票、公司股票或其他有價證
券者，處3 年以上10年以下有期徒刑，得併科3 千元以下罰金。
行使偽造、變造之公債票、公司股票或其他有價證券，或意圖供
行使之用，而收集或交付於人者，處 1 年以上 7 年以下有期徒
刑，得併科 3 千元以下罰金。
附表壹
┌──┬────────────┬───────────┐
│編號│物品名稱                │物品內容              │
├──┼────────────┼───────────┤
│一  │面額美金100元美鈔       │10張，票號依序為：A136│
│    │                        │57421 、A00000000、A13│
│    │                        │657423 、A00000000 、A│
│    │                        │00000000、A00000000 、│
│    │                        │A00000000 、A00000000 │
│    │                        │、A00000000 、A0000000│
│    │                        │0 ，均為偽造之美鈔。  │
├──┼────────────┼───────────┤
│二  │面額美金1,000,000元美鈔 │1 張，為變造之美鈔，票│
│    │                        │號為：B00000000N。    │
└──┴────────────┴───────────┘
附表貳
┌──┬────────────┬───────────┐
│編號│物品名稱                │物品內容              │
├──┼────────────┼───────────┤
│ 一 │A.C.S.三部梅花家業清點單│1.A.C.S.三部梅花家葉清│
│    │  剪貼簿                │  點單2張             │
│    │                        │2.US Treasure Bond 1張│
│    │                        │3.會議紀錄1張         │
│    │                        │4.合作協定契約1張     │
│    │                        │5.呈梅本部P.R.O.一四六│
│    │                        │  四總部報告1張       │
├──┼────────────┼───────────┤
│ 二 │疑似偽造美國債券2張     │                      │
├──┼────────────┼───────────┤
│ 三 │匯資專用單及委託書      │1.國軍第三十七期軍教官│
│    │                        │  蘇海蓮匯資專用單6張 │
│    │                        │2.委託書（中文手寫、中│
│    │                        │  打、英打）3張       │
├──┼────────────┼───────────┤
│ 四 │布質令旗11張            │                      │
├──┼────────────┼───────────┤
│ 五 │紙幣                    │1.美金一元2張         │
│    │                        │2.美金二元3張         │
│    │                        │3.美金五元4張         │
│    │                        │4.美金十元1張         │
│    │                        │5.美金二十元3張       │
│    │                        │6.人民幣二角1張       │
│    │                        │7.人民幣五角2張       │
│    │                        │8.人民幣一元1張       │
│    │                        │9.人民幣2元1張        │
│    │                        │10.人民幣五元1張       │
│    │                        │11.人民幣十元3張       │
│    │                        │12.人民幣五十元1張     │
│    │                        │13.巴西幣五仟元1張     │
├──┼────────────┼───────────┤
│ 六 │委託書（美國花旗銀行）、│1.湯錫林2張           │
│    │帳號202264號            │2.張孝聚1張           │
├──┼────────────┼───────────┤
│ 七 │相關資料1冊             │資產總和信託事業公司  │
│    │                        │中華民國歷代資產總和信│
│    │                        │託公司（公司組織結構、│
│    │                        │資產監管人委託授權書）│
│    │                        │Department of the     │
│    │                        │Treasury United States│
│    │                        │Secret Service        │
├──┼────────────┼───────────┤
│ 八 │印章                    │1.金髮1個             │
│    │                        │2.青玉收訖1個         │
├──┼────────────┼───────────┤
│ 九 │1.疑似偽造五元美金1張   │                      │
│    │2.疑似偽造一元美金1張   │                      │
│    │3.美金債券影本          │                      │
│    │4.美金影本2冊           │                      │
│    │5.翻譯證明文件（委託書）│                      │
│    │  1本                   │                      │
├──┼────────────┼───────────┤
│十  │印章印彩色影印本3張     │                      │
├──┼────────────┼───────────┤
│十一│梅花家業相關資料1冊     │                      │
├──┼────────────┼───────────┤
│十二│英文往來資料及美金影印本│                      │
│    │（素描剪貼簿）1本       │                      │
├──┼────────────┼───────────┤
│十三│梅花家業密碼相關資料    │                      │
├──┼────────────┼───────────┤
│十四│1.英文往來資料影本1疊   │                      │
│    │2.DHL收據2張及美金      │                      │
│    │  10,000,000、1,000,000 │                      │
│    │  、100、50、20、5元彩色│                      │
│    │  影印本計12張          │                      │
│    │3.蘇海蓮中英文委託書彩色│                      │
│    │  影印本2張             │                      │
│    │4.國軍第三十七期教官蘇海│                      │
│    │  蓮中英文會資專用單彩色│                      │
│    │  影本12張              │                      │
├──┼────────────┼───────────┤
│十五│密碼、代號、信件1本     │                      │
├──┼────────────┼───────────┤
│十六│疑似股票有價證券7張     │                      │
├──┼────────────┼───────────┤
│十七│其他相關資料            │                      │
├──┼────────────┼───────────┤
│十八│1.紙鈔彩色影本11張      │                      │
│    │2.美元債券彩色影本3張   │                      │
│    │3.黃金單相片6張         │                      │
└──┴────────────┴───────────┘

司法院資訊處製作；財團法人民間司法改革基金會備份。
